臺灣新北地方法院刑事判決
111年度金訴字第1286號
公  訴  人  臺灣新北地方檢察署檢察官
被      告  陳志昇



上列被告因詐欺案件，經檢察官提起公訴（111年度偵字第22208
號），本院依簡式審判程序判決如下：
    主      文
乙○○三人以上共同犯詐欺取財罪，處有期徒刑壹年壹月。扣案如
附表編號一至編號二、編號五至編號十一所示之物均沒收之。
    事實及理由
一、本件被告乙○○所犯各罪，均非死刑、無期徒刑、最輕本刑為
    3年以上有期徒刑之罪或高等法院管轄第一審之案件，於本
    院準備程序進行中，被告先就被訴事實為有罪之陳述，經本
    院認合於刑事訴訟法第273條之1第1項之規定，告知被告簡
    式審判程序之旨，並聽取當事人之意見後，裁定進行簡式審
    判程序。
二、本案犯罪事實及證據，除檢察官起訴書犯罪事實欄一第19行
    「27日」應更正「26日」、第21行第19字後應補充「而洗錢
    行為未遂」，及證據部分應補充被告於本院行準備程序時之
    自白者外，餘均同於起訴書之記載，茲均引用之（如附件）
    。
三、論罪科刑之法律適用
  ㈠查告訴人丙○○受詐欺之贓款新臺幣（下同）11萬元經轉匯後
    ，尚未生掩飾隱匿該等特定犯罪所得之去向以逃避追訴處罰
    之結果，被告即因提領過程有異，遭銀行行員報警處理，應
    屬洗錢防制法第2條第2款、第14條第2、1項之洗錢未遂行為
    。是核被告所為，係犯刑法第339條之4第1項第2款之三人以
    上共同犯詐欺取財罪、洗錢防制法第14條第2項、第1項之洗
    錢未遂罪。起訴書認應成立洗錢防制法第14條第1項之洗錢
    罪，惟兩者罪名相同，僅係行為態樣有既遂、未遂之分，即
    無庸依刑事訴訟法第300條規定變更檢察官所引應適用之法
    條。
  ㈡次按共同實施犯罪行為之人，在合同意思範圍以內，各自分
    擔犯罪行為之一部，相互利用他人之行為，以達其犯罪之目
    的者，即應對於全部所發生之結果，共同負責。又共同正犯
    之成立，祇須具有犯意之聯絡及行為之分擔，既不問犯罪動
    機起於何人，亦不必每一階段犯行，均須參與。又共同正犯
    之意思聯絡，原不以數人間直接發生者為限，若有間接之聯
    絡者，亦包括在內。是以，行為人參與構成要件行為之實施
    ，並不以參與構成犯罪事實之全部或始終參與為必要，即使
    僅參與構成犯罪事實之一部分，或僅參與某一階段之行為，
    亦足以成立共同正犯。經查，被告雖非親自向告訴人實施訛
    詐行為之人，未自始至終參與各階段之犯行，然其擔任收取
    詐欺所得贓款之工作，與該詐騙集團所屬成年成員（無證據
    證明為未滿18歲之人）為詐欺告訴人丙○○而彼此分工，堪認
    其與該詐騙集團所屬成年成員係在合同意思範圍內，各自分
    擔犯罪行為之一部，並相互利用他人之行為，以達犯罪之目
    的，從而，其自應就所參與犯行，對於全部所發生之結果共
    同負責。是被告與真實姓名年籍不詳自稱「阿土伯」、「小
    新」等詐騙集團所屬成年成員之間，有犯意之聯絡及行為之
    分擔，應依刑法第28條之規定，為共同正犯。
　㈢被告依指示為詐騙集團收取詐欺所得贓款，以掩飾隱匿詐欺
    犯罪所得之去向，所為三人以上犯詐欺取財及洗錢未遂罪行
    間，具有行為局部之同一性，故係以一行為同時觸犯刑法第
    339條之4第1項第2款之三人以上共同犯詐欺取財罪、洗錢防
    制法第14條第2項、第1項之洗錢未遂罪，屬想像競合犯，依
    刑法第55條規定，應從一重之三人以上犯詐欺取財罪處斷。
　㈣又按一行為侵害數法益而觸犯數罪名之想像競合犯，本質上
    係成立數個犯罪，自應對行為人所犯數罪合併評價，不得僅
    論以重罪，而置輕罪於不顧，以免評價不足，然為避免對行
    為人想像競合犯之一行為為雙重評價，刑法第55條前段規定
    應從其中最重之罪名處斷，因此，法院於決定想像競合犯之
    處斷刑時，除輕罪有同條但書所規定最輕本刑封鎖作用之情
    形外，應以最重罪名之法定刑作為量刑裁量範圍之外部性界
    限，在此情形下，輕罪有無刑罰減輕之事由，雖不影響依重
    罪法定刑所決定之處斷刑範圍，惟法院對行為人想像競合犯
    之一行為從較重罪名處斷，於量處其宣告刑時，倘若其所犯
    輕罪部分有刑罰減輕事由，可將此減輕其刑之事由納入量刑
    有利因素，合併加以審酌（最高法院111年度台上字第3952
    號判決要旨參考）。準此，被告所犯洗錢未遂罪，在審判中
    自白其罪行，核符洗錢防制法第16條第2項、刑法第25條第2
    項減輕其刑之規定，依前述說明，爰量處其宣告刑時，將此
    減輕其刑之事由納入量刑有利因素，合併加以審酌。
　㈤爰審酌被告不思循正當途徑獲取所需，竟依指示為詐騙集團
    欲收取詐欺所得贓款，以掩飾隱匿詐欺犯罪所得之去向，非
    但造成告訴人丙○○難以回復之財產損害，金額不低，甚且助
    長詐騙歪風，導致社會間人際信任感瓦解，影響社會治安，
    所為實應予嚴懲，兼衡其犯罪之動機、目的、手段、所擔任
    之犯罪角色、參與程度，及其於本院行準備程序時與審理時
    坦承不諱，犯罪後之態度尚可，及其洗錢行為未遂，且核符
    洗錢防制法第16條第2項減輕其刑規定，其前因偽造文書案
    件經論罪科刑及執行完畢紀錄，其教育程度為「高中肄業」
    ，職業係「燒臘店老闆」，月入約10多萬元，家庭經濟狀況
    為「小康」等情，業據其於警詢時與本院審理時自承在卷（
    偵卷第8頁、本院卷第100頁），依此顯現其品行、智識程度
    及生活狀況等一切情狀，量處如主文所示之刑。
  ㈥扣案如附表編號1至編號2、編號5至編號11所示之物，均為被
    告所有，且係為詐騙集團收取詐欺所得贓款所用預備，均應
    依刑法第38條第2項前段之規定，沒收之。扣案如附表編號3
    至編號4所示之物，據被告於本院審理時所述：是我自己在
    用的，我沒有提供等語（本院卷第98頁背面），此外，遍查
    卷內尚無其他證據足以確實證明與本案有何實質關聯性，則
    不宣告沒收或追徵。至被告帳戶經轉匯詐欺所得贓款，為其
    欲提領所掩飾隱匿之財物，本亦應依洗錢防制法第18條第1
    項前段之規定沒收之，然衡情應已圈存而不在其實際支配中
    ，而無證據證明屬其所有或有事實上之共同處分權，自不沒
    收之，併予敘明。
據上論斷，依刑事訴訟法第273條之1第1項、第299條第1項前段
、第310條之2、第454條第2項，判決如主文。　　
本案經檢察官甲○○提起公訴，經檢察官吳文正到庭執行職務。
中　　華　　民　　國　　111 　年　　10　　月　　11　　日
                  刑事第九庭  法　官

如不服本判決，應於送達後20日內，向本院提出上訴狀。　　　
　　　　　　
附錄本案論罪科刑所引實體法條全文：
中華民國刑法第339條之4
犯第339條詐欺罪而有下列情形之一者，處1年以上7年以下有期
徒刑，得併科1百萬元以下罰金：
一、冒用政府機關或公務員名義犯之。
二、三人以上共同犯之。
三、以廣播電視、電子通訊、網際網路或其他媒體等傳播工具，
    對公眾散布而犯之。
前項之未遂犯罰之。

洗錢防制法第14條
有第2條各款所列洗錢行為者，處7年以下有期徒刑，併科新臺幣
5百萬元以下罰金。
前項之未遂犯罰之。
前2項情形，不得科以超過其特定犯罪所定最重本刑之刑。
附表
編號 品名 數量 1 臺灣土地銀行帳號（005）0000000000000號存摺 1本 2 玉山商業銀行帳號（808）0000000000000號存摺 1本 3 凱基商業銀行帳號（809）00000000000000號存摺 1本 4 凱基商業銀行帳號（809）00000000000000號金融卡 1張 5 新三和燒肉店設立函 3頁 6 新三和燒肉店商業登記抄本 2頁 7 新三和燒肉店稅籍設立登記函 3頁 8 財政部北區國稅局營業稅繳款書 1張 9 新三和燒肉店大小章 2個 10 臺灣土地銀行匯款申請書客戶收執聯 1張 11 搭配門號0000000000號之iPhone8Plus行動電話（IMEI碼：000000000000000號） 1支（含sim卡1枚）